臺灣高等法院刑事判決
　　上　訴　人
　　即　被　告　甲○○
　　選任辯護人　曾朝誠律師
上列上訴人因過失致死案件，不服臺灣基隆地方法院九十三年度
交訴字第一四號，中華民國九十三年七月二十八日第一審判決（
起訴案號：臺灣基隆地方法院檢察署九十三年度偵字第一六六六
號），提起上訴，本院判決如下：
    主  文
原判決關於甲○○部分撤銷。
甲○○因過失致人於死，處有期徒刑陸月，如易科罰金以佰元
折算壹日。
    事  實
一、吳欣蒲係合瀚國際貿易有限公司（下稱合瀚公司）倉庫管理
    員（已經原審判決有期徒刑七月，緩刑二年確定），其於民
    國九十二年十二月二十九日下午一時三十分許，駕駛車牌三
    Ｄ─六四五０號廂型車（搭載同事詹奇龍），由基隆市○○
    區○○路往五堵方向行駛，甲○○與賴年妹則係行政院擴大
    公共服務就業方案之同事，甲○○於上述時間騎乘車牌ＯＳ
    Ｔ─一五三號重型機車附載賴年妹，由基隆市○○路往七堵
    之百福社區方向行駛（即行駛吳欣蒲之對向車道），吳欣蒲
    所駕前開廂型車途經基隆市○○路二七八號對面（即百福公
    園）之劃有分向限制線之路段，其本應注意行車速度在市區
    道路，時速不得超過五０公里，又汽車行駛時，駕駛人應注
    意車前狀況，並隨時採取必要之安全措施，甲○○則應注意
    分向限制線用以劃分路面成雙向車道，禁止車輛跨越行駛，
    並不得迴轉，而依當時情形並無不能注意之情事，吳欣蒲、
    甲○○均疏未為前開注意，吳欣蒲貿然以超過時速五０公里
    以上速度行駛，待其發現甲○○騎乘機車自對向車道跨越分
    向限制線違規迴轉欲至百福公園工作，乃避煞不及而撞及甲
    ○○所騎乘之機車右前側，甲○○、賴年妹及甲○○所騎乘
    之機車均倒地，吳欣蒲所駕前開廂型車則再追撞停於路邊之
    車號為ＨＺ─五０八三號自用小客車之後側，ＨＺ─五０八
    三號自用小客車又再推撞停於路邊車號為三Ｎ─二二一一號
    自用小客車，致甲○○受有左側近端骨骨折、右側肋骨骨折
    併血胸、肝出血、多處裂傷（過失傷害部分，未據告訴），
    賴年妹則因嚴重之氣胸、血胸導致出血性休克，經送醫不治
    死亡。
二、案經基隆市警察局第三分局報請臺灣基隆地方法院檢察署檢
    察官相驗後自動檢舉偵查起訴。
    理  由
一、訊據上訴人即被告甲○○對於右開發生事故之事實供承不諱
    ，核與同案被告吳欣蒲、證人詹奇龍於警訊所目擊之車禍經
    過相符，此外，復有交通事故調查報告表（一）、（二）、
    道路交通事故現場圖、現場採證照片十六幀附卷可稽。按行
    車速度在市區道路，時速不得超過五０公里，復按分向限制
    線用以劃分路面成雙向車道，禁止車輛跨越行駛，並不得迴
    轉，道路交通標誌標線號誌設置規則第一百六十五條第一項
    、道路交通安全規則第一百零六條第二款均規定至明，被告
    甲○○依當時之主、客觀情狀又無不能注意之情事，竟疏未
    注意冒然迴轉，因此而肇事，其有過失甚為灼然，又本件交
    通事故經台灣省基宜區車輛行車事故鑑定委員會、台灣省車
    輛行車事故覆議鑑定委員會鑑定，均認為「甲○○駕駛重機
    車，在劃有分向限制線路段，違規迴轉時未注意讓對向直行
    車先行，為肇事主因。吳欣蒲駕駛自小貨車，超速行駛且未
    注意車前狀況，為肇事次因」，此有該二委員會鑑定意見書
    二份在卷可稽，亦可佐證被告甲○○於事故之發生確有過失
    。又被害人賴年妹確因本件車禍死亡，亦經臺灣基隆地方法
    院檢察署檢察官督同檢驗員到場相驗屬實，製有勘驗筆錄、
    驗斷書、相驗屍體證明書附卷足憑，是被告之過失行為與被
    害人之死亡間具有相當因果關係，亦足堪認定，事證明確，
    被告甲○○自應依法論科。
二、核被告甲○○所為，係犯刑法第二百七十六條第一項之過失
    致死罪。原審就被告甲○○上開犯行予以論罪科刑，固非無
    見，然查：(一)被告甲○○與被害人賴年妹為同事，肇事當天
    被告甲○○要載賴年妹前往工作處所，迭經被告甲○○供明
    ，則被害雖然人雖係搭乘被告甲○○之機車，但本件並無任
    何證據可以證明被害人賴年妹曾經要求被告甲○○違規行駛
    ，至使用人責任係民事責任之範疇，原判決認被害人賴年妹
    搭乘被告甲○○之機車，即對車禍之發生與有過失，所論尚
    乏依據；(二)又法院為有罪判決，科刑時應注意刑法第五十七
    條所規定之事項，其中第八款規定「犯人與被害人平日之關
    係」，本件被害人賴年妹因與被告甲○○同為行政院擴大公
    共服務就業方案之從業人員，係同事關係，肇事當時被害人
    係搭乘被告甲○○之便車，原判決於科刑未審酌被告甲○○
    與被害人間同事之誼，亦與同案被告吳欣蒲同為量處有期徒
    刑七月，亦有未當。被告上訴指摘原判決量刑過重非無理由
    ，原判決關於被告甲○○部分既有上開瑕疵，應由本院撤銷
    改判。爰審酌本件車禍被告甲○○之過失程度、犯後坦承自
    己之過失，犯後態度尚稱良好，惟被告甲○○尚未與被害人
    家屬達成和解等一切情狀，量處有期徒刑六月，並諭知易科
    罰金之折算標準如主文之所示。
據上論斷，應依刑事訴訟法第三百六十九條第一項前段、第三百
六十四條、第二百九十九條第一項前段，刑法第二百七十六條第
一項、第四十一條第一項前段，罰金罰鍰提高標準條例第一條前
段、第二條，判決如主文。
本案經檢察官周誠南到庭執行職務。
中　　華　　民　　國　　94　　年　　1 　　月　　5 　　日
                  臺灣高等法院刑事第二十二庭
                      審判長法  官  林　明　俊
                            法  官  蘇　素　娥
                            法  官  周　占　春
以上正本證明與原本無異。
不得上訴。
                            書記官  葉　金　發
中　　華　　民　　國　　94　　年　　1 　　月　　5 　　日
附錄：本案論罪科刑法條全文
刑法第二百七十六條第一項：
因過失致人於死者，處二年以下有期徒刑、拘役或二千元以下罰
金。
